最　高　行　政　法　院　判　決　　　　　　　　　九十三年度判字第一六五○號
　　再 審原 告　乙○○
　　再 審被 告　財政部高雄關稅局
　　代　表　人　甲○○
右當事人間因私運貨物進口事件，再審原告對於中華民國九十二年七月十七日本院九
十二年度判字第○○九四三號判決，提起再審之訴。關於主張原確定判決有行政訴訟
法第二百七十三條第一項第一款再審事由部分，本院判決如左：
　　主  文
再審之訴駁回。
再審訴訟費用由再審原告負擔。
　　理　由
一、按行政訴訟法第二百七十三條第一項第一款所謂適用法規顯有錯誤者，係指原判
    決所適用之法規與該案應適用之現行法規相違背，或與解釋判例有所牴觸者而言
    ，至於事實之認定或法律上見解之歧異，再審原告對之縱有爭執，要難謂為適用
    法規顯有錯誤之再審理由。
二、緣訴外人義展興企業有限公司（下稱義展興公司）委由贊一有限公司（下稱贊一
    公司）於民國（下同）八十七年九月二十二日向再審被告所屬中島支局報運進口
    菲律賓產 GRANITE STONE SHEET（花崗岩石板）乙批共六只貨櫃（進口報單第Ｂ
    Ｄ\八七\Ｒ九一七\○○○三號），電腦核定按 C3方式通關，嗣經該支局派員查
    驗結果，產地可疑，復經檢樣送請財政部關稅總局認定其原產地為中國大陸，與
    申報貨物產地為菲律賓不符；另依法務部調查局航業海員調查處八十八年十一月
    十日（八八）航肅字第六○○九八八號函暨經再審被告報請財政部關稅總局以八
    十九年四月五日台總政緝字第八九六○○○六五號函釋，認為再審原告及劉國良
    二人乃本案「幕後實際貨主」，共同向義展興公司借牌進口，且不法取得經濟部
    國際貿易局（下稱國貿局）核發之輸入許可證，據以憑認再審原告及劉國良二人
    向義展興公司借牌進口非屬臺灣地區與大陸地區貿易許可辦法第七條所定准許間
    接進口之大陸物品，涉嫌虛報貨物產地、逃避管制之違法行為，並援引財政部八
    十四年五月九日台財關第八四○一七五九三六號函釋，以再審原告等違反海關緝
    私條例第三十七條第三項之規定，依同條例第三十六條第一項規定，共同科處貨
    價二倍之罰鍰計新臺幣（下同）一百九十二萬四千八百二十八元（系爭貨物已押
    款放行，無貨可沒入），再審原告等不服，循序提起行政訴訟，經高雄高等行政
    法院以八十九年度訴字第一二一一號判決（下稱原判決）駁回，再審原告不服，
    提起上訴，亦經本院以九十二年度判字第九四三號判決（下稱原確定判決）上訴
    駁回。茲再審原告以原確定判決有行政訴訟法第二百七十三條第一項第一款之再
    審事由，對之提起再審之訴。
三、查原確定判決以：（一）、按司法院釋字第五二一號解釋：「法律明確性之要求
    ，非僅指法律文義具體詳盡之體例而言，立法者仍得衡酌法律所規範生活事實之
    複雜性及適用於個案之妥當性，運用概括條款而為相應之規定，業經本院釋字第
    四三二號解釋闡釋在案。為確保進口人對於進口貨物之相關事項為誠實申報，以
    貫徹有關法令之執行，海關緝私條例第三十七條第一項除於前三款處罰虛報所運
    貨物之名稱、數量及其他有關事項外，並於第四款以概括方式規定『其他違法行
    為』亦在處罰之列，此一概括規定，係指報運貨物進口違反法律規定而有類似同
    條項前三款虛報之情事而言。就中關於虛報進口貨物原產地之處罰，攸關海關緝
    私、貿易管制有關規定之執行，觀諸海關緝私條例第一條、第三條、第四條、貿
    易法第五條、第十一條及臺灣地區與大陸地區人民關係條例第三十五條之規定自
    明，要屬執行海關緝私及貿易管制法規所必須，符合海關緝私條例之立法意旨，
    在上述範圍內，與憲法第二十三條並無牴觸。至於依海關緝私條例第三十六條、
    第三十七條規定之處罰，仍應以行為人之故意或過失為其責任條件，本院釋字第
    二七五號解釋應予以適用，併此指明。」；財政部八十二年十月二十日財關第八
    二一五五六三○九號函：「．．．報運貨物進口有虛報產地者，即構成該條項（
    海關緝私條例第三十七條第一項）第四款之違法行為。」及財政部八十四年六月
    十七日台財關第八四一七二四五四二號函釋因另有財政部九十一年九月十九日台
    財關第0000000000號令可資適用，並經該新令發布廢止該函，該新令
    ：「一、海關緝私條例第三條、第三十七條、第三十八條、第三十九條及第五十
    三條所稱『管制』之涵意相同，係指進口或出口下列規定不得進口或出口或管制
    輸出之物品：（一）．．．（三）臺灣地區與大陸地區貿易許可辦法規定不得輸
    入之大陸物品。．．．」，前揭行政命令尚無所謂取代司法院之法律解釋權之情
    事；又財政部八十四年五月九日台財關第八四○一七五九三六號函謂：「廠商報
    運貨物進口夾藏管制物品或其他准許進口類物品，其進口人與實際貨主不同時，
    ．．．而對幕後走私之實際貨主，則依同條例（海關緝私條例）第三十六條第一
    項及第三項規定處罰。．．．」僅在闡明海關緝私條例第三十六條第一項、第三
    項「私運貨物進口」行為人之態樣而已，與該條立法精神無違；且再審被告並非
    僅依據財政部上開函釋意旨，而係依海關緝私條例第三十六條第一項、第三項及
    第三十七條第三項作為本件處分之依據，自符合中央法規標準法第五條第二款關
    於人民之權利、義務應以法律定之之規定。（二）、原判決關於再審原告之違章
    事實，以證人鄭石王、黃文彬及尤華恩等之證詞不足採為有利於再審原告，系爭
    貨品原產地之認定為中國大陸，經濟部國際貿易局核發之輸入許可證並不足以據
    之謂本件為合法，以及再審原告的主張如何不足採等事項均詳予論述，維持原處
    分及訴願決定，而駁回再審原告在原審之訴，並無所謂原判決有違背法令之情形
    ；又證據之取捨與當事人所希冀者不同，致其事實之認定亦異於該當事人之主張
    者，不得謂為原判決有違背法令之情形。又本件再審原告共同為違章行為，係私
    運管制貨物進口之共同行為人，即應予以共同處罰，本件再審原告對於整體之違
    章行為應與其他行為人共同負擔全部之責任，再審被告科處再審原告共同貨價二
    倍罰鍰，並未違反法律明確性之原則。（三）、本件係義展興公司出借牌照供申
    報貨物進口，而虛報來貨產地，涉逃避管制，系爭貨物於通關過程中，因該批貨
    物是否係中國大陸產製尚待認定，再審原告等除集資先辦理押款放行外，並共同
    決定以鉅款非法取得輸入許可證，再審原告若非實際貨主，知悉系爭貨物來源，
    何需如此大費周章、耗費鉅資，以求貨物通關。又再審原告並非單純向尤華恩購
    貨之國內消費者，再審原告是實際參與違章行為，自應共同負擔全部責任等情，
    業經原審法院依法審認在卷，再審原告應負違章責任，自非臆測之詞。再審原告
    認原判決未依行政訴訟法規定意旨調查證據，無非指摘原判決證據之取捨與事實
    之認定，自非得作為上訴本院之理由。（四）再審原告乙○○稱其因本件貨物進
    口事宜涉有走私罪嫌，經檢察官提起公訴部分，業經臺灣高等法院高雄分院判決
    其無罪確定，該判決並認定尤華恩係私運貨物進口之人，對之處有期徒刑一年等
    情，固有該院九十年度上訴字第一九四○號刑事判決及該院刑事判決確定證明書
    可證。惟行政訴訟判決與刑事訴訟判決，原得本於各自調查所得，獨立作成判斷
    ，刑事訴訟判決並無拘束行政訴訟判決之效力。況前開刑事事件若欲科處本件再
    審原告罪刑，則檢察官須提出確切之證據以證明再審原告故意為所訴之犯罪事實
    ；然依司法院釋字第二七五號解釋，本件再審原告之行為既已符合海關緝私條例
    第三十六條第一項、第三項及第三十七條第三項之規定，苟再審原告未能證明其
    就本件違章事實為無過失，即得予以處罰，是原判決之結論雖與前開刑事判決之
    認定不同，亦難認原判決係屬違法。至再審原告其餘論述，無非係就原審調查證
    據認定事實之職權行使，有所指摘，尚難認係有理由。又義展興公司之前是否曾
    進口並販售與全省花崗石材商，不足以據之否定原判決對於再審原告違規事實之
    認定。上訴論旨，指摘原判決違誤，求予廢棄，難認有理由，而予駁回。
四、再審原告起訴意旨略謂：查再審原告涉嫌違反懲治走私條例案件，業經臺灣高等
    法院高雄分院以九十年度上訴字第一九四○號判決無罪確定，該判決並認定尤華
    恩係私運貨物進口之人，非再審原告；另揆諸海關緝私條例第四條及關稅法施行
    細則第四條規定，貨主是否涉及虛報，以報單上之申報狀況為依據，而貨主即為
    提貨單所載之受貨人，茲本件提貨單依據進口報單載明受貨人係尤華恩向其借牌
    之義展興公司，又依義展興公司之法定代理人鄭石王於上開臺灣高等法院高雄分
    院審理中之證詞，其係借牌給尤華恩，足認本件實際貨主為尤華恩，原確定判決
    竟為否定該刑事確定判決，其適用法規顯有違誤，有行政訴訟法第二百七十三條
    第一項第一款再審事由。為此，求為廢棄原確定判決及原判決等語。
五、查原確定判決認報運貨物進口有虛報產地者，即構成海關緝私條例第三十七條第
    一項第四款之違法行為，故進口非屬「臺灣地區與大陸地區貿易許可辦法」第七
    條規定准許輸入之大陸地區物品者，自構成進口禁止輸入之物品而涉及逃避管制
    之行為，應依海關緝私條例第三十六條第一項、第三項及第三十七條第一項第四
    款、第三項規定處罰，與司法院釋字第五二一號解釋意旨相符。而海關緝私條例
    第三十六條及第三十七條處罰之對象為行為人，非僅限於報單所載之進口人，就
    其法條意旨觀之，應認不論係以自己名義或利用他人名義報運進口之實際貨主，
    均屬該法條違章處罰之對象，始符合國際貿易查緝管制之立法目的；蓋若認該法
    條之違章處罰僅限於報單進口人，即會形成法律之漏洞，究非立法者之本意。原
    確定判決以原判決既認定再審原告為系爭貨物之實際貨主，則再審被告以之為本
    件違章之主體，認其違反海關緝私條例第三十七條第三項之規定，依同條例第三
    十六條第一項之規定予以裁罰，即屬有據，其適用法規並無違誤。至所稱其所涉
    觸犯懲治走私條例第二條第一項罪嫌，業據臺灣高等法院高雄分院九十年度上訴
    字第一九四○號刑事判決無罪確定乙節，業據原確定判決敘明不得拘束本件之理
    由，並與本院七十五年判字第三○九號判例意旨無違，亦難認原確定判決有行政
    訴訟法第二百七十三條第一項第一款適用法規顯有錯誤之再審事由。其再審之訴
    ，顯無再審理由，應予駁回。
據上論結，本件再審之訴為無理由，爰依行政訴訟法第二百七十八條第二項、第九十
八條第三項前段，判決如主文。
中　　華　　民　　國　　九十三　　　年　　　十二　　　月　　二十三　　　日
                    最 高 行 政 法 院  第 五 庭
                                審 判 長 法  官　　　趙　永　康
                                         法  官　　　鄭　淑　貞
                                         法  官　　　黃　淑　玲
                                         法  官　　　侯　東　昇
                                         法  官      林　文　舟
右  正  本  證  明  與  原  本  無  異
　　　　　　　　　　　　　　　　　　　　 法院書記官　阮  桂  芬
中　　華　　民　　國　　九十三　　　年　　　十二　　　月　　二十三　　　日
